臺灣臺中地方法院刑事判決　　　　　　　　　　　　九十三年度訴字第一五五九號
　　公　訴　人　臺灣臺中地方法院檢察署檢察官
　　被　　　告　甲○○
　　指定辯護人　本院公設辯護人丁○○
右列被告因偽造有價證券等案件，經檢察官提起公訴（九十二年度偵字第二二二九四
號），本院判決如左：
    主      文
甲○○意圖供行使之用，而偽造有價證券，處有期徒刑年陸月。
偽造之票號ＰＡ0000000號及ＰＡ0000000號支票各壹張，均沒收。
    事      實
一、甲○○於民國九十二年四月間，明知票號ＰＡ0000000號、ＰＡ0000
    000號二張支票，係來源不明之贓物（為乙○○所有，於九十二年二月二日晚
    上七時許，在臺中縣太平市○○路六十二號住處失竊），竟在不詳處所，經不詳
    姓名之人交付後予以收受。復意圖供行使之用，並基於偽造有價證券之接續犯意
    ，於九十二年四月間，在該二紙支票之發票人欄內偽造「乙○○」之印文各一枚
    ，及在票號ＰＡ0000000號支票上填載發票金額為新台幣（下同）七萬元
    、發票日為九十二年五月十三日，以及在ＰＡ0000000號支票上填載發票
    金額為三十六萬元、發票日為九十二年五月十三日，而同時偽造上開二張支票。
    隨後於九十二年五月初，將偽造之票號ＰＡ0000000號支票交付給其不知
    情之父親丙○○，丙○○並將之交付給林錦連作為給付房租之用；另意圖為自己
    不法之所有，於九十二年五月間，持偽造之ＰＡ0000000號支票，以借款
    之名目，向戊○○謊稱欲以該支票作為擔保向其借款三萬六千元，致戊○○誤以
    為有足額之擔保而陷於錯誤，而交付現金三萬六千元給甲○○，嗣經戊○○於九
    十二年七月九日提示該支票不獲兌現後，始知受騙。
二、案經臺中縣警察局霧峰分局報請臺灣臺中地方法院檢察署檢察官偵查起訴。
    理      由
一、訊據被告甲○○固坦承有收受上開二張支票，並在上開二張支票上填載發票金額
    及發票日之事實，惟矢口否認有何犯行，辯稱：系爭二張支票係向其購買發電機
    之人所支付，他自稱乙○○，因他有老花眼，所以才要其自行填載發票金額及發
    票日，其不知道該二張支票係贓物，亦無偽造支票之故意，且其係向戊○○借錢
    ，並無向她詐欺的意思云云。然查：
(一)、票號ＰＡ0000000號及ＰＡ0000000號之二張支票，係被害人乙○○所有於九十二年二月二日晚上七時許，連同另外十七張支票，在臺中縣太平市
    ○○路六十二號所失竊，上開支票失竊時為空白支票，被害人乙○○係於九十二
    年二月六日掛失止付等情，業據被害人乙○○於警詢時指訴屬實，並有遺失票據
    申報書影本一份附於偵查卷可稽。顯然上開二張支票係屬失竊之贓物無誤。
(二)、證人即即被告之妹林美桂業於偵查中證稱：「他（甲○○）九二一地震之後就沒
    工作了，八十五年以前他是大眾房屋之負責人，最近幾年都是無業遊民，不可能
    有發電機可以賣」等語；及另證人即被告之堂妹林錦連亦於警訊時證稱：「他現
    在無職業，沒有開工廠」、「（是否知道甲○○曾經賣發電機？）不曾聽過」等
    語，顯然被告於八十八年九二一地震之後即處於無業之狀態，亦未從事發電機之
    販賣。雖被告提出工程估價單欲證明其有從事發電機買賣之事實，惟該工程估價
    單係被告就發電機工程施作所需之費用估算，尚難憑此認為被告確有從事發電機
    之買賣甚明。
(三)、被告於偵查中就其出售發電機給不詳姓名之人，及自該不詳姓名之人收受系爭二
    張支票之情，於九十二年十二月五日偵查時係供稱：「九十二年四月初我賣手提
    式發電機，．．．我賣了二十七萬多，我開價三十八萬，他二十七萬成交，他現
    場開了一張支票給我，．．開了一張二十七萬的票給我及四萬，我拿二十七萬跟
    戊○○週轉錢」、「（確定是二十七萬？）是」、「（怎麼確定的？）本來是三
    十八萬，他一直殺到二十五萬，我又加二萬，所以又開二十七萬的票」等語，則
    依此供述，被告出售發電機之價格為二十七萬元，而其向戊○○週轉現金所持之
    支票即係買受發電機之不詳姓名成年人所交付之支票，衡諸交易常情，該支票之
    面額即應為二十七萬元，然而該支票之面額實際上係三十六萬元，顯然被告供稱
    上開面額三十六萬元之支票係出售發電機所取得云云，顯不足採。另被告之上開
    供述僅稱該購買發電機之人，係簽發支票一張給付貨款，然被告卻又稱系爭二張
    支票均係販賣發電機自該不詳姓名之人處所取得，足見被告之辯詞顯然不實。
(四)、嗣被告於九十三年二月二十七日偵查時又供稱：「他拿三張支票給我簽，在臺中
    縣太平市○○路工廠，是我自己簽的，他蓋章的，簽三張，一張七萬元，一張四
    萬元，一張三十多萬元，拿給我空白叫我自己簽」等語，與其先前於偵查中之供
    述已有未合，且衡諸交易常情，被告果真出售特定金額之發電機給該不詳姓名之
    人，在確定交易金額及應付款日期後，大可由該不詳姓名之人完成支票之發票行
    為後再交給被告收執，應無由被告自行在支票上填載發票金額與發票日之必要，
    益徵被告辯稱該二張支票係其販賣發電機所取得云云，顯屬不實。而被告於偵查
    中復供稱：「（有無賣手提發電機的資料？）沒有，那個不是叫乙○○，那個人
    我找不到」等語，復於本院準備程序時供稱：「拿票給我的人說他是乙○○」等
    語，其前後之供述亦有未合，且迄今亦不知向其購買發電機者之真實姓名，顯然
    被告應知悉上開二張支票係屬來歷不明之贓物，允無疑義。
(五)、被告既知悉上開二張支票係屬贓物，竟仍自行完成發票行為，自屬偽造有價證券
    ，嗣該偽造支票二張經提示果遭退票，有退票理由單影本二份及ＰＡ00000
    00號支票影本一份附於偵查卷可參。而被告持偽造之支票向被害人戊○○調現
    時，應知悉該支票將來勢必無法兌現，顯見其有向被害人戊○○詐欺之不法所有
    意圖其明。被告之所辯無非卸飾之詞，不足採信，事證明確，其犯行洵堪認定。
二、核被告所為，係犯刑法第二百零一條第一項之偽造有價證券罪、第三百四十九條
    第一項之收受贓物罪及第三百三十九條第一項之詐欺取財罪。被告行使偽造有價
    證券之輕度行為，應為其偽造有價證券之重度行為所吸收，不另論罪。被告同時
    偽造發票人為乙○○之支票二張，其被害法益仍僅一個，不能以其偽造之支票張
    數計算其法益（最高法院七十三年度台上字第三六二九號判例參照），應屬接續
    犯。所犯上開三罪間，有方法、結果之牽連關係，為牽連犯，應依刑法第五十五
    條之規定從一重之偽造有價證券罪處斷。爰審酌被告犯罪之動機、目的、手段、
    其品行及智識程度、犯罪所生之損害及其犯罪後之態度等一切情狀，量處如主文
    所示之刑。偽造之票號ＰＡ0000000號及ＰＡ0000000號支票各一
    張，應依刑法第二百零五條之規定宣告沒收。
據上論斷，應依刑事訴訟法第二百九十九條第一項前段，刑法第二百零一條第一項、
第三百四十九條第一項、第三百三十九條第一項、第五十五條、第二百零五條，罰金
罰鍰提高標準條例第一條前段，判決如主文。
中      華      民      國      九十三    年    九    月    二十九    日
                                    臺灣臺中地方法院刑事第六庭
                                        審判長法  官    夏  一  
                                              法  官    林  念  祖
                                              法  官    簡  源  希
右正本證明與原本無異。
如不服本判決，應於判決送達後十日內向本院提出上訴狀，上訴於臺灣高等法院臺中
分院( 須附繕本 )。
                                              書記官
中      華      民      國      九十三      年    九    月    二十九    日
附錄論罪科刑法條：
刑法第二百零一條第一項：意圖供行使之用，而偽造、變造公債票、公司股票或其他
                        有價證券者，處三年以上十年以下有期徒刑，得併科三千
                        元以下罰金。
刑法第三百四十九條第一項：收受贓物者，處三年以下有期徒刑、拘役或五百元以下
                          罰金。
刑法第三百三十九條第一項：意圖為自己或第三人不法之所有，以詐術使人將本人或
                          第三人之物交付者，處五年以下有期徒刑、拘役或科或
                          併科一千元以下罰金。
